【裁判字號】    98,簡上,446
【裁判日期】    980702
【裁判案由】    詐欺
【裁判全文】
臺灣板橋地方法院刑事判決             98年度簡上字第446號
上  訴  人
即  被  告  丙○○
選任辯護人  蔡錦得律師
上列上訴人因詐欺案件，不服本院九十七年度簡字第七一四九號
中華民國九十八年三月五日所為第一審簡易判決（聲請簡易判決
處刑案號：九十七年度偵字第二０五０八號、第二０五０九號）
，提起上訴，本院管轄之第二審合議庭裁定如下：
    主  文
上訴駁回。
    事  實
一、丙○○明知依一般社會生活之通常經驗，本可預見提供金融
    機構開立之帳戶予姓名年籍不詳之人使用，可能幫助不詳犯
    罪集團作為詐欺財物之用，竟仍基於幫助詐欺取財之犯意，
    約於民國九十六年八月十日，在臺北縣板橋市新埔捷運站附
    近，將其向友人乙○○（另經不起訴處分）所借用之新光商
    業銀行大直簡易型分行（下稱新光銀行）帳號000000000000
    0000號帳戶之存摺、提款卡、密碼及身分證影本等物，交付
    予真實姓名年籍不詳之成年人及其所屬之詐欺集團成員使用
    ，以此方式幫助詐欺集團成員從事詐欺取財之犯行。嗣該詐
    欺集團成員竟基於意圖為自己不法所有之詐欺取財犯意，於
    九十六年八月十二日某時許，撥打電話予甲○○，自稱為雅
    虎奇摩拍賣網站上銀河玩具城之高小姐及連主任，佯稱甲○○因前次網拍購物轉帳付款操作錯誤，變成分期付款，須重
    新至自動櫃員機前操作，並告知如何至自動櫃員機前操作辦
    理云云，致甲○○陷於錯誤，旋即於同日十七時十五分許、
    十八時二十分許及十八時二十三分許，以自動櫃員機轉帳之
    方式，將新臺幣（下同）二萬九千九百八十九元轉入丙○○
    所提供之乙○○前揭銀行帳戶內，另將六萬九千一百元（含
    兩筆轉帳金額各為六萬九千元及一百元）轉入及劉愷（經檢
    察官另行偵辦）在第一商業銀行泰山分行（帳號0000000000
    0 號）帳戶內，並隨即遭提領一空。嗣因甲○○發覺受騙，
    乃報警循線查獲上情。
二、案經臺北市政府警察局中山分局移送臺灣臺北地方法院檢察
    署呈請臺灣高等法院檢察署檢察長令轉臺灣板橋地方法院檢
    察署檢察官偵查後聲請以簡易判決處刑。
    理  由
一、訊據被告丙○○在本院審理時固不諱有於九十六年八月十日
    左右，在板橋市新埔捷運站附近，將上開乙○○所申辦之新
    光銀行帳戶存摺影本、金融卡、密碼及乙○○之身分證影本
    ，交付予真實姓名年籍不詳之成年人等情，惟矢口否認有何
    幫助詐欺取財之犯行，辯稱：伊於九十六年七月二十三日自
    原工作離職後，為求盡快找到工作，解決家中經濟負擔，於
    同年八月六日在自由時報廣告欄上見「凱薩琳徵男場務人員
    ，現領、兼可、免經驗、可借支、保障底薪時間彈性」廣告
    內容，一時心動，遂撥打廣告上之電話號碼聯絡對方，後由
    一名自稱「李副理」之女性與伊接洽，伊因經濟上的壓力，
    加上「李副理」表示待查證身分後，一定會將證件資料還給
    伊，伊方才應允。然因伊怕妻子知悉此事，且伊之銀行存摺
    等相關證件都由妻子保管，故伊才向朋友乙○○借用銀行存
    摺、金融卡等證件，並將之交予「李副理」指定的業務員。
    詐騙集團以廣告方式，利用求職者急欲尋找工作之心理而取
    得銀行帳號，作為非作歹之機會，伊確係被人利用，且伊本
    身亦係受騙交付一萬元保證金之被害人。伊於交付上開證件
    後之數日間，不斷與「李副理」聯絡何時可以工作，並要求
    返還乙○○之銀行存摺等證件，此有伊手機之通聯紀錄足資
    佐證，但皆被「李副理」以各種理由推諉，伊此時方察覺有
    異，遂於九十六年八月十四日下午，與乙○○一同前往板橋
    新海派出所報案。足證伊與詐欺集團並無犯意聯絡、行為分
    擔云云。
二、經查：
  (一)被害人甲○○因受詐騙而轉帳二萬九千九百八十九元至被告
    向乙○○借用之前開新光銀行帳戶內，業據被害人甲○○於
    警詢時證述綦詳，而被告在本院審判程序亦同意以上開證人
    之證言作為證據，且本院審酌上開證述作成時之情況認為適
    當，是自得以其證言為證據。此外，復有新光商業銀行新光
    銀大直字第一二號函暨乙○○之存摺存款對帳單及客戶基本
    資料一份、被害人提供之自動櫃員機客戶交易明細表一紙等
    件附卷可稽。是堪認被害人甲○○確有因遭詐騙而轉帳至被
    告借用之上開帳戶內。
  (二)被告雖以前開情詞置辯，惟按個人之存摺、提款卡及密碼等
    物乃屬重要之金融物件，若落入不明人士手中，除存款有遭
    盜領之風險外，亦極可能作為取贓之犯罪工具，即便帳戶內
    之存款不多，若無正當理由或合理之隱情，應無任意交付他
    人之理，況現今金融帳戶開戶極為便利，若非有違法用途而
    欲刻意隱匿身分，亦無須使用他人帳戶；又縱依被告所供述
    係因應徵工作而提供上開帳戶之存摺、提款卡及密碼，然其
    於應徵工作時何以未至公司之營業處所面試，且何以在對該
    公司營業處所之地點、何時開始上班等條件均一無所悉之情
    形下，即應對方要求任意交付向乙○○所借用之上開新光銀
    行帳戶之存摺、提款卡及密碼，此在在有悖於常情；再者，
    被告於本院準備程序時供稱：「對方說要有帳戶才能匯款給
    我，對方一開始是說要我的，可是我的帳戶都是我老婆看管
    ，對方說拿別人的也可以，說要查證我是否是情治單位」等
    語，衡諸常理，公司如何能透過收取非應徵者本人之帳戶資
    料來查證應徵者之真實身分；況透過個人之帳戶資料，何能
    查詢是否為情治單位？據此，被告對於向其收取帳戶金融卡
    之人可能利用他人帳戶做為詐欺取財之用，使偵查機關不易
    追查，事前應足以預見，豈能僅因其急欲求職，對於與事理
    有違之行徑毫不質疑，而任意將其向乙○○所借用之上開帳
    戶之存摺、提款卡及密碼交予完全不熟識之人使用，是堪認
    其顯有容認犯罪事實發生之本意。末參以被告高中畢業，於
    本案發生前曾開過西點麵包店，也曾受僱於他人之西點麵包
    店。則依其智識程度及工作經驗，對於向其收取帳戶之人不
    自己開立帳戶卻收取他人金融機構帳戶之舉，豈能無疑？且
    徵諸常情，前開帳戶如非經被告同意提供予他人使用，則使
    用人既存有被告得隨時至金融機構掛失而無法提領款項之風
    險，如何能安心使用該帳戶而於為詐欺犯行時告知被害人將
    款項匯入該帳戶內。從而，被告當知對方係要以該帳戶作為
    不法收取他人轉帳匯入款項之用，詎其仍恣意將上開帳戶之
    存摺、提款卡及密碼等物件交予真實姓名年籍不詳之成年人
    使用，顯見被告早已能預見將上開帳戶存摺、提款卡及密碼
    提供他人使用，係為幫助他人從事詐欺犯行，益足認被告有
    幫助詐欺之行為及不確定故意甚明。
  (三)至由被告所提出之報紙剪報資料及電話通聯紀錄，最多僅能
    證明被告確有撥打報紙刊登之應徵廣告上所載之0000000000
    號聯絡電話與對方聯絡，但雙方在電話中對話之內容究係應
    徵工作或係收購帳戶，並無法由該等報紙剪報或通聯紀錄獲
    得證明；而輔以目前因提供帳戶幫助他人犯罪之情形層出不
    窮，並屢經媒體大肆報導，犯罪集團為避免引起警方注意，
    不敢直接於報紙上刊登收購或租用帳戶之字樣，而改以應徵
    工作為幌，吸引見報者與之聯絡後，再告知欲以一定代價收
    購帳戶，更係邇來常見之收購帳戶手法，自不能僅以被告確
    係因先見報載應徵工作廣告與對方聯絡，即認被告交付上開
    新光銀行帳戶之存摺、金融卡及密碼係遭他人詐騙而非係自
    行交付上開新光銀行帳戶之存摺、金融卡及密碼供他人使用
    。
  (四)從而，被告前開辯解，顯係事後避就卸責之詞，委不足採。
    本件事證明確，被告犯行洵堪認定，應予依法論科。
三、核被告所為，係犯刑法第三十條第一項、第三百三十九條第
    一項之幫助詐欺取財罪。又被告以幫助之意思，參與構成要
    件以外之行為，為幫助犯，爰依刑法第三十條第二項規定，
    依正犯之刑減輕之。原審認被告罪證明確，適用刑法第三十
    條第一項前段、第二項、第三百三十九條第一項、第四十一
    條第一項前段，刑法施行法第一條之一規定，並審酌被告之
    素行，及其將存摺、金融卡、密碼等物交付他人，助長他人
    犯罪，增加被害人尋求救濟及治安機關查緝犯罪之困難，危
    害被害人財產安全及社會治安，兼衡被告智識程度、犯罪手
    段、所生危害等一切情狀，量處有期徒刑三月，併諭知易科
    罰金之折算標準，其認事用法均無不合，量刑亦屬適當。從
    而，被告上訴意旨指摘原判決不當，提起上訴，為無理由，
    應予駁回。
據上論斷，應依刑事訴訟法第四百五十五條之一第一項、第三項
、第三百六十八條，判決如主文。
本案經檢察官顏妃琇到庭執行職務。
中    華    民    國    98    年    7     月    2     日
                 刑事第六庭  審判長法  官  潘翠雪
                                   法  官  楊明佳
                                   法  官  王士珮
以上正本證明與原本無異。
本件不得上訴。
                                   書記官  郭晉良
中    華    民    國    98    年    7     月    2     日


司法院資訊處製作；財團法人民間司法改革基金會備份。
